臺灣高等法院民事判決
110年度家上易字第48號
上  訴  人  甲○○  
訴訟代理人  林殷佐律師
被上訴人    乙○○  
訴訟代理人  邱俊傑律師
上列當事人間請求履行離婚協議事件，上訴人對於中華民國110
年9月11日臺灣桃園地方法院109年度家訴字第15號第一審判決提
起上訴，並減縮起訴聲明，本院於111年6月15日言詞辯論終結，
判決如下：
    主      文
上訴駁回。
第二審訴訟費用由上訴人負擔。
    事實及理由
壹、程序方面：
    按訴狀送達後，上訴人不得將原訴變更或追加他訴。但擴張
    或減縮應受判決事項之聲明者，不在此限，民事訴訟法第25
    5條第1項第3款定有明文。又第二審訴之變更或追加，非經
    他造同意，不得為之。但第255條第1項第2款至第6款情形，
    不在此限，亦為同法第446條第1項所明定。查本件上訴人於
    原審起訴請求被上訴人給付新臺幣（下同）1,000萬元，及
    自起訴狀繕本送達之翌日起至清償日止，按年息百分之5計
    算之利息，嗣於本院減縮請求被上訴人給付上訴人100萬元
    本，及自起訴狀繕本送達之翌日起至清償日止，按年息百分
    之5計算之利息，核屬為減縮起訴之聲明，依據首揭規定，
    應予准許，合先敘明。
貳、實體方面：
一、本件上訴人主張：兩造原為夫妻關係，同住桃園市○○區○○路
    000號8樓（下稱系爭房屋），於民國108年6月22日簽訂離婚
    協議書（下稱系爭協議書），第5條第1項約定：「若一方簽
    署本協議書後有言語暴力、傳播不實謠言或不當行為致影響
    他方生活或工作權益、名譽受損，即應賠償新台幣1,000萬
    元」。被上訴人於109年4月12日在社群網站臉書上貼文「甲
    ○○大姐，趁我不在把我門鎖換掉，警告最晚明天晚上放一把
    鑰匙給我進門，否則我會慢慢把你跟大笨蛋的東西po上來，
    我看你是孩子的媽，不想讓你不好過，結果你要這樣搞我，
    我是認真的，別怪我沒警告你」（下稱系爭貼文）等語，並
    標註伊之工作地點為國家中山科學研究院（下稱中科院）；
    又透過訴外人即被上訴人父親丙○○向立法委員陳情，指控伊
    素行不良、與同事有婚外情，經該立法委員於109年6月7日
    將陳情書轉送伊所任職之中科院查辦，致伊遭同事之議論、
    任職單位長官約談，影響伊之生活、名譽及工作權益，爰依
    系爭協議書第5條第1項之約定，求為命被上訴人給付1,000
    萬元，及自起訴狀繕本送達之翌日起至清償日止，按年息5%
    計算之利息（原審為上訴人敗訴之判決，上訴人聲明不服，
    提起上訴，並減縮聲明）。其上訴聲明為：㈠原判決關於後
    開第二項部分廢棄。㈡上開廢棄部分，被上訴人應給付上訴
    人100萬元，及自起訴狀繕本送達之翌日起至清償日止，按
    年息5%計算之利息。
二、被上訴人則以：兩造於系爭協議書約定系爭房屋歸伊所有，
    上訴人竟於109年4月12日擅自將系爭房屋門鎖更換，致伊無
    法返家，伊遂在臉書上告知上訴人應於翌日晚上交付新鑰匙
    ，該貼文並非言語暴力或不實謠言，上訴人之生活、工作權
    益或名譽亦未因此受有影響。伊並未指示或唆使父親向立法
    委員或中科院陳情。伊並未違反系爭協議書第5條第1項之約
    定。如認伊構成系爭協議書第5 條第1 項之違約事由，然
　　上訴人擅自更換系爭房屋門鎖，致伊無法回家，影響伊之生
    活，伊亦得依系爭協議書第5條第1項約定，請求上訴人給付
    1,000萬元，並以之為抵銷等語，資為抗辯。並答辯聲明：
    上訴駁回。
三、上訴人主張：兩造原為夫妻關係，於108年6月22日簽訂系爭
    協議書，並於第5條第1項約定：「若一方簽署本協議書後有
    言語暴力、傳播不實謠言或不當行為致影響他方生活或工作
    權益、名譽受損，即應賠償新台幣1,000萬元」。被上訴人
    於109年4月12日在臉書上張貼系爭貼文，並標註上訴人工作
    地點為中科院等情，有系爭協議書、臉書貼文在卷足稽（見
    原審卷第6-8頁），且為被上訴人所不爭執，堪信真實。
四、上訴人主張被上訴人違反系爭協議書第5條第1項約定云云，
    惟為被上訴人所否認，並以前揭情詞置辯，兩造厥有爭執者
    ，乃：㈠被上訴人於臉書張貼系爭貼文之行為是否已構成系
    爭協議書第5 條第1 項之違約事由？㈡被上訴人是否透過立
    法委員向上訴人任職單位陳情，進而影響上訴人之工作權益
    ？（見本院卷第81頁），經查：
　㈠系爭協議書第6條第1項約定：「（剩餘財產分配）甲方（即上訴人）應將桃園市○○區○○段0000地號及1759建號（門牌號碼：桃園市○○區○○路000號8樓，即系爭房屋）之不動產移轉登記於乙方（即被上訴人）。…」；第7條約定：「甲乙雙方均可居住於第6條第1項之不動產內，惟甲方至遲應於民國110年6月21日前與子女搬離。」（見原審卷第7頁正背面），堪認兩造離婚時，約定系爭房屋歸被上訴人所有，上訴人應於110年6月21日前搬離系爭房屋，且系爭房屋所有權移轉至被上訴人名下前，兩造均可自由居住在系爭房屋內。又上訴人於109年4月12日更換系爭房屋門鎖，致被上訴人無法返家等情，為上訴人所不爭執（見原審卷第48頁背面），則被上訴人於社群網站臉書上貼文「趁我不在把我門鎖換掉」，難謂係傳播不實謠言。系爭貼文雖稱「否則我會慢慢把你跟大笨蛋的東西po上來」等語，惟該內容究指為何，無從得知，難認違反系爭協議書第5條第1項之約定。被上訴人又稱「警告最晚明天晚上放一把鑰匙給我進門」等語，其用詞或有不當，衡情應係其因上訴人更換門鎖無法返家所為之情緒發言，尚非言語暴力。堪認系爭貼文內容並未違反系爭協議書第5條第1項之約定。
　㈡查上訴人主張：被上訴人經由其父向立法委員陳情，由立法委員發函至中科院，致其遭主管調查處分云云，查被上訴人父親丙○○於109年6月2日向中科院、立法院陳情，固有中科院檢附之陳情書足考（見原審卷第97-98頁），惟被上訴人否認係其指示或唆使丙○○為上開陳情（見本院卷第95頁），上訴人復未能舉證證明丙○○所為上開陳情出於被上訴人之指示或唆使（見本院卷第83頁），則上訴人據此主張被上訴人違反系爭協議書第5條第1項之約定，即乏所據。
五、綜上所述，上訴人依系爭協議書第5條第1項之約定，請求被
    上訴人給付100萬元，及自起訴狀繕本送達之翌日起至清償
    日止，按年息5%計算之利息，非屬正當，不應准許。從而原
    審所為上訴人敗訴之判決，並無不合。上訴論旨指摘原判決
    此部分不當，求予廢棄改判，為無理由，應駁回其上訴。
六、本件事證已臻明確，兩造其餘之攻擊或防禦方法及所用之證
    據，經本院斟酌後，認為均不足以影響本判決之結果，爰不
    逐一論列，附此敘明。
七、據上論結，本件上訴為無理由，判決如主文。
中　　華　　民　　國　　111 　年　　6 　　月　　29　　日
                  家事法庭
                      審判長法  官  賴劍毅
                            法  官  邱靜琪
                            法  官  陳君鳳
　　　　　　　　　　　　　　
正本係照原本作成。
不得上訴。
中　　華　　民　　國　　111 　年　　7 　　月　　5 　　日

　　　　　　　　　　　　　　書記官  林桂玉